【裁判字號】    98,訴,697
【裁判日期】    980616
【裁判案由】    偽造文書等
【裁判全文】
臺灣臺南地方法院刑事判決               98年度訴字第697號
公  訴  人  臺灣臺南地方法院檢察署檢察官
被      告  甲○○
                    （另案於臺灣臺中監獄臺中分監執行中）
上列被告因詐欺等案件，經檢察官提起公訴（九十七年度偵字第
一二一０四號），被告於本院準備程序進行中，就被訴事實為有
罪之陳述，經本院合議庭裁定由受命法官獨任進行簡式審判程序
，判決如下：
    主  文
甲○○犯如附表所示之罪，各處如附表所示之刑，偽造如附表所
示「乙○○」之署押均沒收；應執行有期徒刑壹年陸月，如附表
所示偽造「乙○○」署押共拾捌枚均沒收。
    事實及理由
壹、程序事項
  一、查被告甲○○所犯係死刑、無期徒刑、最輕本刑為三年以
      上有期徒刑以外之罪，其於準備程序中就被訴事實為有罪
      之陳述，經法官告知簡式審判程序之旨，並聽取公訴人及
      被告之意見後，業經本院合議庭裁定由受命法官獨任進行
      簡式審判程序，合先敘明。
  二、次按適用簡式審判程序之有罪判決書之製作，準用第四百
      五十四條之規定，刑事訴訟法第三百十條之二定有明文。
      本件經合議庭裁定由受命法官獨任進行簡式審判程序，爰
      依照前開法律規定，準用刑事訴訟法第四百五十四條為判
      決書之製作，先予敘明。
貳、實體事項
  一、本件犯罪事實、證據及應適用之法條除引用檢察官起訴書
      之記載（如附件）外，就犯罪事實及證據部分分別補充記
      載如下：
  （一）犯罪事實部分
    １、第一行部分：甲○○前於民國八十八年間、八十九年間
        及九十七年間分別因犯侵占、竊盜等案件，經臺灣臺南
        地方法院檢察署、臺灣嘉義地方法院檢察署通緝。
    ２、第四行部分：先於九十六年十一月二十日前數日（即進
        行盜刷前數日）某時，在甲○○與謝承蒲二人一同居位
        於臺中市○○區○○路二段一九０號三樓三三三室之住
        處房間內，基於竊盜之犯意，趁謝承蒲不在家之際，在
        該房間抽屜內竊得謝承蒲所申辦之新光銀行信用卡一枚
        （卡號：0000000000000000號）及中
        國信託商業銀行信用卡一枚（卡號：00000000
        00000000號）。
    ３、第六行部分：甲○○竊得謝承蒲申辦前開信用卡後，即
        旋另行起意，竟意圖為自己不法之所有，基於行使偽造
        私文書以詐欺取財之犯意，分別為下開行為：
    （１）於九十六年十一月二十日持所竊得之中國信託商業銀
          行信用卡，至位於臺中市○○區○○路三四二號之燦
          坤三Ｃ福科店內，於是日下午二時二十二分許，在該
          特約商店信用卡簽帳單上偽造「乙○○」署名一枚，
          而偽造信用卡簽帳單一紙，持交該店店員，用以表示
          係持卡人本人所簽帳消費，致該特約商店店員陷於錯
          誤，因而交付商品予甲○○（價值為新臺幣二千零七
          十八元）均足以生損害於謝承蒲、中國信託商業及該
          特約商店。
    （２）甲○○復另行起意，仍基於意圖為自己不法之所有，
          基於行使偽造私文書以詐欺取財之接續犯意，於九十
          六年十一月三十日，前往位於臺中市○○區○○路二
          段四六六號之燦坤三Ｃ河南店內，持其前揭所竊得之
          謝承蒲之中國信託商業銀行信用卡及新光銀行信用卡
          ，在該特約商店信用卡簽帳單上接續偽造「乙○○」
          之署名二枚，而偽造信用卡簽帳單二紙，均持交該店
          店員，用以表示係持卡人本人所簽帳消費，致該特約
          商店店員陷於錯誤，因而交付商品予甲○○（價值各
          為六千四百九十九元及九百九十八元，合計七千四百
          九十七元），足以生損害於謝承蒲、中國信託商業銀
          行、新光銀行及該特約商店。
    （３）甲○○再另行起意，竟意圖為自己不法之所有，基於
          行使偽造私文書以詐欺取財之接續犯意，於九十六年
          十二月四日，分別前往大潤發員林店、位於雲林縣斗
          南文化街一一九巷二一號之大潤發斗南店、燦坤三Ｃ
          安南店、位於臺南市○區○○路三五０號之「永華家
          電館」等處，持其前揭所竊得之謝承蒲之中國信託商
          業銀行信用卡及新光銀行信用卡，在前開特約商店信
          用卡簽帳單上偽造「乙○○」之署名共五枚，而偽造
          信用卡簽帳單五紙，均持交該店店員，用以表示係持
          卡人本人所簽帳消費，致該特約商店店員均陷於錯誤
          ，因而交付商品予甲○○（價值各為三百零八元、一
          千六百九十元、五千九百九十九元、一千九百九十元
          、四千六百八十元，合計一萬四千六百六十七元），
          足以生損害於謝承蒲、中國信託商業銀行、新光銀行
          行及前開特約商店。
    （４）甲○○又另行起意，竟意圖為自己不法之所有，基於
          行使偽造私文書以詐欺取財之接續犯意，於九十六年
          十二月五日，分別至位於臺中市西屯區○○○路○段
          一一八之六八號之「臺糖量販店」及位於臺中市○○
          區○○路三段一七四號之「遠東百貨企業股份有限公
          司永福分公司」等特約商店內，持其前揭所竊得之謝
          承蒲申辦之中國信託商業銀行信用卡，在前開特約商
          店信用卡簽帳單上偽造「乙○○」之署名二枚，而偽
          造信用卡簽帳單二紙，持交該店店員，用以表示係持
          卡人本人所簽帳消費，致該特約商店店員陷於錯誤，
          因而交付商品予甲○○（價值各為四百六十八元及一
          千八百零七元，合計二千二百七十五元），足以生損
          害於謝承蒲、中國信託商業銀行及該特約商店。
    （５）甲○○另行起意，竟意圖為自己不法之所有，基於行
          使偽造私文書以詐欺取財之犯意，於九十六年十二月
          六日，至位於雲林縣斗南鎮○○街一一九巷二一號之
          「大潤發斗南店」內，持其前揭所竊得之謝承蒲申辦
          之中國信託商業銀行信用卡，在前開特約商店信用卡
          簽帳單上偽造「乙○○」之署名一枚，而偽造信用卡
          簽帳單一紙，持交該店店員，用以表示係持卡人本人
          所簽帳消費，致該特約商店店員陷於錯誤，因而交付
          商品予甲○○（價值為五百二十六元），足以生損害
          於謝承蒲、中國信託商業銀行及該特約商店。
    （６）甲○○仍另行起意，意圖為自己不法之所有，基於行
          使偽造私文書以詐欺取財之接續犯意，於九十六年十
          二月十日，分別至位於雲林縣斗南鎮○○街一一九巷
          二一號之「大潤發斗南店」、位於員林店及位於嘉義
          縣大林鎮○○路一七八號之「燦坤三Ｃ大林店」等特
          約商店內，持其前揭所竊得之謝承蒲申辦之中國信託
          商業銀行信用卡及新光銀行信用卡，在前開特約商店
          信用卡簽帳單上偽造「乙○○」之署名共三枚，而偽
          造信用卡簽帳單三紙，持交該店店員，用以表示係持
          卡人本人所簽帳消費，致該特約商店店員陷於錯誤，
          因而交付商品予甲○○（價值各為二千三百九十八元
          、一千三百八十五元及一千七百二十九元，合計五千
          五百十二元），足以生損害於謝承蒲、中國信託商業
          銀行、新光銀行及前開特約商店。
    ４、第十六行部分：甲○○藉與謝承蒲同居之信任下，得悉
        謝承蒲積欠信用卡卡債，即告知有認識友人在荷蘭銀行
        可代辦較低利率信用貸款，以清償其較高額利率之卡債
        ，謝承蒲即將其身分證及健保卡等證件影印後傳真至甲
        ○○所指示之處，但因故未審核通過，甲○○因缺款花
        用，趁此機會，先於九十六年九月至十月間之某日，在
        前開二人同居上開處所內，趁謝承蒲不注意之際，竊得
        謝承蒲申辦之華僑銀行（苓雅分行）存款存摺簿（帳號
        ：00000000000000號）、金融卡（含密
        碼）及謝承蒲之身分證、健保卡影印本等資料後，佯稱
        為乙○○（即謝承蒲原名）向不知情之代辦「快速捷國
        際有限公司」之承辦人員表示欲辦理貸款，即基於行使
        偽造私文書及詐欺取財之罪之接續犯意，於九十六年十
        二月十二日，在美商花旗銀行（下稱花旗銀行）之信用
        卡申請書上之正卡申請人親筆簽名欄偽造「乙○○」之
        署押一枚，及在「新卡餘額代償＋彈力金專案」之現金
        （雙享金）之正卡申請人簽名欄處偽造「乙○○」之署
        押一枚，表示以「乙○○」之名義向花旗銀行申辦信用
        卡及申辦金額為二十萬元之貸款，及註明將所貸款項金
        額匯入前開華僑銀行苓雅分行帳戶內，經由代辦公司轉
        送交予花旗銀行申辦，使該行行員陷於錯誤，而核發花
        旗銀行信用卡（ＶＩＳＡ卡、卡號：00000000
        00000000號），甲○○待花旗銀行審核通過貸
        款將款項匯入前開華僑銀行帳戶內，即於九十六年十二
        月十七日及十八日二日持金融卡陸續跨行提領出十二萬
        九千零十元之款項，足以生損害於謝承蒲及花旗銀行信
        用卡管理、使用與客戶資料管理、貸款事項之正確性。
        甲○○取得前開花旗銀行信用卡後，另意圖為自己不法
        之所有，即撥打電話至花旗銀行預借現金專案人員，佯
        稱為乙○○本人，欲辦理以信用卡預借現金，致經該銀
        行專案人員陷於錯誤，誤以為謝承蒲本人持信用卡辦理
        預借現金，而核准申辦預借現金二萬元，並將款項匯入
        甲○○所掌握之前開謝承蒲所申辦之華僑銀行帳戶內，
        旋即遭甲○○持金融卡跨行提領出供己使用。
  （二）證據部分：
        被告於本院準備程序訊問及審理之自白（見本院九十八
        年六月二日準備程序筆錄及同日審判筆錄參照）。
  二、按在信用卡背面簽名欄簽名，自形式上整體觀察，即足以
      知悉係表示信用卡之簽名者於信用卡有效期限內有權使用
      該信用卡之辨識及證明，並非依習慣或特約表示一定用意
      之證明，性質上係屬刑法第二百十條之私文書（最高法院
      九十四年臺上字第二三七五號判決參照）；次按「簽帳單
      」係持卡人所簽署，用以證明所消費之金額，並同意依照
      信用卡使用規定，一經使用或訂購物品，均應按所示之全
      部金額，付款予發卡銀行之文書，屬於持卡人所製作之私
      文書，亦有最高法院九十一年度臺上字第四五三一號判決
      意旨可參。
  三、核被告甲○○就上開犯罪事實（一）之２部分所為係犯刑
      法第三百二十條第一項竊盜罪，就上開犯罪事實（一）之
      ３之（１）至（６）部分所為，則係犯刑法第二百十六條
      、第二百十條之行使偽造私文書罪及第三百三十九條第一
      項之詐欺取財罪，另就上開犯罪事實（一）之４部分所為
      則係犯刑法第三百二十條第一項、第二百十六條、第二百
      十條之行使偽造私文書罪及第三百三十九條第一項之詐欺
      取財罪。上開被告偽造「乙○○」之署名之行為均係偽造
      私文書之部分行為，而其偽造私文書之低度行為，則為行
      使之高度行為所吸收，均不另論罪。按接續犯係指如數行
      為於同時同地或密切接近之時地實施，侵害同一之法益，
      各行為之獨立性極為薄弱，依一般社會健全觀念，在時間
      差距上，難以強行分開，在刑法評價上，以視為數個舉動
      之接續施行，合為包括之一行為予以評價，較為合理，而
      為包括之一罪（八十六年臺上字第三二九五號判例意旨參
      照）。所謂行為單數的接續犯應具備下列條件：數個接續
      行為在法律上係該當於同一構成要件犯罪事實，僅實現同
      一之構成要件、數行為係在密接時間及密接空間為之、同
      種類行為之反覆實施、利用同一機會為之、基於單一之犯
      意。被告在密接時間，基於同一行使偽造私文書犯意，以
      同一方法，先後在上開犯罪事實補充３之（２）、（３）
      、（４）、（６）所示時間、地點分別接續為偽造被害人
      乙○○簽名而盜刷之行為，均時間緊接，應屬一個接續行
      為，僅成立一罪。另公訴意旨認被告所為上開犯罪事實補
      充４部分有關被告冒用被害人名義申辦得花旗銀行信用卡
      後持向花旗銀行預借現金部分，該部分是由被告撥打電話
      至花旗銀行相關貸款專案人員，佯稱為持卡人乙○○本人
      ，並告知有關信用卡信用卡之卡號、有效期間及被害人個
      人資料後，致花旗銀行專案人員陷於錯誤，誤認維持卡人
      本人親自申請辦理預借現金而准予辦理預借現金二萬元所
      為，係受被告詐欺行為所致，該預借現金並非被告至自動
      櫃員機，操作、輸入無權使用之虛偽資料所產生之結果，
      應論以刑法第三百三十九條第一項之詐欺取財罪，公訴意
      旨認此部分係犯刑法第三百三十九條之二第一項之以不正
      方式由自動付款設備詐欺取財罪，尚有未合，惟社會基本
      事實相同，自得加以審理，並變更起訴法條，併此說明。
      又被告所犯上開犯罪事實補充（一）之３之（１）至（６
      ），及４所示之行使偽造私文書及詐欺取財二罪間，均各
      係以一行為同時觸犯該二罪名，為想像競合犯，應從一重
      依行使偽造私文書罪論處。再被告所為前揭數次竊盜、行
      使偽造文書、詐欺取財罪之間，均係犯意各別，行為互殊
      ，均應予分論併罰。
  四、爰審酌被告前有多項偽造有價證券、竊盜等前科紀錄，素
      行不良，有被告臺灣高等法院前案紀錄表一份在卷可稽，
      其正值壯年，竟不思向上，為牟己利，而利用網路認識友
      人信賴之際，而竊取同居友人之信用卡、帳戶等資料，進
      而偽造被害人名義進行刷卡消費、申辦貸款之行為侵害被
      害人、特約商店及發卡銀行之權益，嚴重危害社會交易秩
      序，造成被害人之損害與困擾，被告犯罪後於本院進行準
      備程序始全部坦承犯行，迄今尚未清償所詐騙款項亦未與
      被害人達成和解協議等之犯後態度等一切情狀，分別量處
      如附表所示之刑，並定其應執行之刑。
  五、至被告持以行使之前揭信用卡及相關簽帳單，其中簽帳單
      部分已因被告行使而成為各該銀行、特約商店或信用卡聯
      合處理中心之存查歸檔文件，並非被告所有，及信用卡亦
      非被告所有，均不得宣告沒收；惟上開信用卡背面所偽造
      被害人「乙○○」部分之署名二枚及簽帳單上偽造之「乙
      ○○」署名共枚，及被告在花旗銀行之信用卡申請書上之
      正卡申請人親筆簽名欄偽造「乙○○」之署押一枚，及在
      「新卡餘額代償＋彈力金專案」之現金（雙享金）之正卡
      申請人簽名欄處偽造「乙○○」署名一枚部分等，均屬偽
      造之署名，均應依刑法第二百十九條規定宣告沒收。
據上論斷，應依刑事訴訟法第二百九十九條第一項前段、第二百
七十三條之一第一項、第三百十條之二、第四百五十四條，刑法
第三百二十條第一項、二百十六條、第二百十條、第三百三十九
條第一項、第五十五條、第五十一條第五款、第二百十九條，判
決如主文。
本案經檢察官林朝文到庭執行職務。
中    華    民    國    98    年    6     月    16    日
                  刑事第四庭  法  官  程克琳
以上正本證明與原本無異。
如不服本判決應於收受本判決後10日內向本院提出上訴書狀，並
應敘述具體理由。如未敘述上訴理由者，應於上訴期間屆滿後20
日內向本院補提理由書狀（均須按他造當事人之人數附繕本）「
切勿逕送上級法院」。
                              書記官  曾美滋
中    華    民    國    98    年    6     月    16    日
┌───────────────────────────┐
│附表：被告甲○○所犯之罪及所處之刑                    │
├──┬───────┬────────────────┤
│一  │犯罪事實（一）│甲○○犯竊盜罪，處有期徒刑參月。│
│    │之２部分      │                                │
├──┼───────┼────────────────┤
│二  │犯罪事實（一）│甲○○犯行使偽造私文書罪，處有期│
│    │之３之（１）部│徒刑肆月，信用簽單上偽造之「謝一│
│    │分            │民」之署押壹枚沒收。            │
├──┼───────┼────────────────┤
│三  │犯罪事實（一）│甲○○犯行使偽造私文書罪，處有期│
│    │之３之（２）部│徒刑伍月，信用簽單上偽造之「謝一│
│    │分            │民」之署押共貳枚均沒收。        │
├──┼───────┼────────────────┤
│四  │犯罪事實（一）│甲○○犯行使偽造私文書罪，處有期│
│    │之３之（３）部│徒刑捌月，信用簽單上偽造之「謝一│
│    │分            │民」之署押共伍枚均沒收。        │
├──┼───────┼────────────────┤
│五  │犯罪事實（一）│甲○○犯行使偽造私文書罪，處有期│
│    │之３之（４）部│徒刑肆月，信用簽單上偽造之「謝一│
│    │分            │民」之署押貳枚均沒收。          │
├──┼───────┼────────────────┤
│六  │犯罪事實（一）│甲○○犯行使偽造私文書罪，處有期│
│    │之３之（５）部│徒刑參月，信用簽單上偽造之「謝一│
│    │分            │民」之署押壹枚沒收。            │
├──┼───────┼────────────────┤
│七  │犯罪事實（一）│甲○○犯行使偽造私文書罪，處有期│
│    │之３之（６）部│徒刑捌月，信用簽單上偽造之「謝一│
│    │分            │民」之署押參枚均沒收。          │
├──┼───────┼────────────────┤
│八  │犯罪事實（一）│甲○○犯竊盜罪，處有期徒刑肆月；│
│    │之４部分      │又犯行使偽造私文書罪，處有期徒刑│
│    │              │捌月；花旗銀行之信用卡申請書上之│
│    │              │正卡申請人親筆簽名欄偽造「乙○○│
│    │              │」之署押，及在「新卡餘額代償＋彈│
│    │              │力金專案」之現金（雙享金）之正卡│
│    │              │申請人簽名欄處偽造「乙○○」署押│
│    │              │共貳枚均沒收；又犯詐欺取財罪，處│
│    │              │有期徒刑參月。                  │
└──┴───────┴────────────────┘
附錄本案論罪科刑法條
刑法第320 條：
意圖為自己不法之所有或第三人不法之所有，而竊取他人之動
產者，為竊盜罪，處五年以下有期徒刑、拘役或五百元以下罰
金。
意圖為自己或第三人不法之利益，而竊佔他人之不動產者，依
前項之規定處斷。
前二項之未遂犯罰之。
刑法第216 條：
行使第二百十條至第二百十五條之文書者，依偽造、變造文書
或登載不實事項或使登載不實事項之規定處斷。
刑法第210 條：
偽造、變造私文書，足以生損害於公眾或他人者，處五年以下
有期徒刑。
刑法第339 條：
意圖為自己或第三人不法之所有，以詐術使人將本人或第三人
之物交付者，處五年以下有期徒刑、拘役或科或併科一千元以
下罰金。
以前項方法得財產上不法之利益或使第三人得之者，亦同。
前二項之未遂犯罰之。


司法院資訊處製作；財團法人民間司法改革基金會備份。
